【裁判字號】    89,易緝,554
【裁判日期】    891110
【裁判案由】    詐欺
【裁判全文】
台灣台中地方法院刑事判決                        八十九年度易緝字第五五四號
    公  訴  人  台灣台中地方法院檢察署檢察官
    被      告  甲○○
右列被告因詐欺案件，經檢察官提起公訴（八十六年度偵字第一二五號），本院判決
如左：
    主  文
甲○○無罪。
    理  由
一、公訴意旨略以：被告甲○○意圖為自己不法之所有，於民國八十四年七月十八日
    ，至位於高雄市○○區○○路四六０號之乙○○○商行有限公司（下稱統雅公司
    ），以其係少年創業，希望給予優待，且願先行支付頭期款項六十五萬元為由，
    向統雅公司購買車牌號碼ＸＳ─一五五號之貨車一部，而約定總價金為新台幣（
    下同）二百六十五萬元，餘款二百萬元則以二個月為一期，分十二期給付，每期
    支付十九萬八千元，使統雅公司因信任被告甲○○，致陷於錯誤而將上開車輛出
    售予被告甲○○，並於統雅公司位於林口之公司將上開車輛交予被告甲○○。嗣
    因被告甲○○於給付頭期款項六十五萬元及三期分期款項後，未再行支付任何分
    期款項，而被告甲○○所交付用以清償其後分期款項之支票經統雅公司提示均遭
    退票，統雅公司始知受騙，因認被告甲○○涉有刑法第三百三十九條第一項詐欺
    取財罪嫌云云。
二、公訴人認被告甲○○涉犯上開罪嫌，無非係以上開事實，業據統雅公司代理人丙
    ○○指述甚詳，並有預購合約書附卷足參，為其主要論據。惟按犯罪事實應依證
    據認定之，無證據不得推定其犯罪事實，刑事訴訟法第一百五十四條定有明文。
    再認定不利於被告之事實，須依積極證據，苟積極證據不足為不利於被告事實之
    認定時，即應為有利於被告之認定，更不必有何有利之證據﹔又刑法第三百三十
    九條第一項詐欺取財罪之成立，以意圖為自己或第三人不法之所有，施用詐術使
    人陷於錯誤而交付財物為構成要件。所謂以詐術使人交付財物，必須該財物之交
    付，係由於被施用詐術而陷於錯誤所致，若行為人未施用何詐術，交付財物者亦
    非因陷於錯誤而交付，即不構成詐欺罪，最高法院三十年上字第八一六號及四十
    六年台上字第二六Ｏ號著有判例可資參照。
三、訊據被告甲○○固坦承其確曾與統雅公司訂立上開預購合約書，而向統雅公司購
    買上開車輛，然有數期分期款項尚未支付等事實不諱，惟仍堅決否認其有何詐欺
    之犯行，辯稱：其前亦曾向統雅公司購買一部貨車用以載運砂石，且均有按期繳
    付分期款項，其確係因亟欲創業甫再行購買上開貨車載運砂石，而事後係因砂石
    車嚴格限制載重，其無法超載砂石致營運不佳，始無力支應上開車款，且上開二
    部貨車事後雖因此遭統雅公司取回，惟其為賺錢以償還上開分期款項，尚曾先行
    交予統雅公司四十五萬元以取回上開車號ＸＳ─一五五號貨車繼續營業，然因其
    所賺仍僅足供抵付其所支借之四十五萬元款項及貨車司機之薪資等支出，是甫仍
    無法再行償還其餘分期款項予統雅公司，其確有償還價款之誠意，且自始並無詐
    欺意圖等語。經查：
（一）被告甲○○於購買上開車輛後，確係用以從事載運砂石之事業等事實，既為統
      雅公司之代理人丙○○所是認，是已足見被告甲○○確係欲購買上開車輛創業
      以載運砂石，而尚非有使用詐術，向統雅公司謊稱欲創業等語，致統雅公司陷
      於錯誤而出售上開車輛之情；次查，被告甲○○辯稱其曾繳付數期分期款項及
      頭期款六十五萬元予統雅公司等情，核與統雅公司代理人丙○○於本院調查中
      陳稱，被告確曾於繳付六十五萬元頭期款項後，另支付以二個月為一期，每期
      十九萬八千元，共四期（八個月）之分期款項等情節相符，是已堪認被告於購
      買上開車輛之始，確無詐欺之犯意甚明，否則被告當無於取得上開車輛後，仍
      再行支付該車之四期分期款項達七十餘萬元之可能。
（二）再查，被告甲○○前亦曾向統雅公司購買一部貨車以載運砂石，且至其購買上
      開車輛時，均有按期支付分期款項，而其購買上開車輛後，確均係用以從事載
      運砂石之事業等事實，復為統雅公司之代理人丙○○所是認，陳稱被告前確曾
      於八十三年間，以總價金二百六十五萬元之代價向統雅公司購買一部貨車，而
      至被告購買上開第二部貨車時止，業已繳付頭期款項及以二個月為一期，每期
      支付十九萬八千元，共八期（十六個月）之分期款項，而統雅公司亦因認為被
      告甲○○於第一部車輛分期款項之繳款情形正常，甫同意以上開條件再行出售
      車號ＸＳ─一五五號之車輛等語，足見統雅公司應係因被告前所為長期性支付
      分期款項之繳款情形正常良好，甫願再行出售上開車輛，且與被告間早已有長
      期穩定之信賴關係，亦即被告本於以往按期繳款之情以同一分期付款之方式，
      再行向統雅公司購買上開貨車，則誠難謂被告有為自己不法所有之意圖及有何
      施用詐術之行為，致統雅公司陷於錯誤等情形，亦即應尚難以詐欺罪責相繩。
（三）末查，被告甲○○辯稱其於購買上開車輛後，雖因事後無力繳付車款，而於八
      十五年四月間將其第一部購買之貨車及上開車輛交由統雅公司取回，然其後為
      能繼續從事載運砂石之工作，尚曾與統雅公司商談返還車款事宜，而於統雅公
      司同意後，其曾交付四十五萬元予統雅公司以償還車款，並取回其中一部車輛
      繼續營運，以期能償還上開債務等情，復核與統雅公司之代理人丙○○所述相
      符，益證被告甲○○辯稱其確實欲以上開車輛繼續創業，並有繳付統雅公司上
      開分期款項之誠意，而係事後因砂石車嚴格限制載重，致其營運不佳，甫仍無
      力支應車款等情屬實，是尚難僅據統雅公司指陳被告其後未再行支付其餘分期
      款項等情作為認定被告犯罪之不利證據，亦即本件被告陳稱其並未施用詐術，
      而統雅公司亦非陷於錯誤始出售上開貨車，且其確有繳付車款之意等情，應可
      採信，自已尚難認被告主觀上有為自己不法所有之詐欺意圖，且客觀上有何施
      用詐術之行為。綜上所述，且參諸卷內所有現存證據，既無證據足認被告甲○
      ○有何施用詐術之行為使統雅公司陷於錯誤而出售上開車輛，且有為自己不法
      所有之主觀犯意等情，則揆諸上開規定，本件被告甲○○上開行為，當核與詐
      欺罪之構成要件不相符，而自難遽對被告甲○○論以上開罪責，是本件純屬民
      事糾葛，統雅公司本應循上開民事途徑解決，方屬正途。此外，復查無其他積
      極事證足資證明被告甲○○有何詐欺之犯行，核屬不能證明被告甲○○犯罪，
      自應被告甲○○無罪之判決。
據上論斷，應依刑事訴訟法第三百零一條第一項，判決如主文。
中      華      民      國    八十九    年      十一      月      十    日
                                    台灣台中地方法院刑事第六庭
                                        法  官  許  惠  瑜
右正本證明與原本無異。
如不服本判決，應於判決送達後十日內向本院提出上訴狀，上訴於臺灣高等法院臺中
分院( 須附繕本 )。
                                        書記官
中      華      民      國    八十九    年      十一      月    十三    日


司法院資訊處製作；財團法人民間司法改革基金會備份。
